【裁判字號】    99,交聲,221
【裁判日期】    991126
【裁判案由】    違反道路交通管理處罰條例聲明異議
【裁判全文】
臺灣雲林地方法院交通事件裁定         99年度交聲字第221號
移送機關即  交通部公路總局嘉義區監理所雲林監理站
原處分機關
異  議  人  謝金粽
上列受處分人因違反道路交通管理處罰條例案件，對於交通部公
路總局嘉義區間里所雲林監理站於民國99年10月12日所為之雲監
裁字第裁72-KAK051607號裁決書（舉發違反道路交通管理事件通
知單：雲林縣警察局99年6 月5 日雲警交字第KAK051607 號）聲
明異議，本院裁決如下：
    主  文
異議駁回。
    理  由
一、原處分意旨略以：異議人即受處分人謝金粽於民國99年6 月
    5 日上午9 時05分許，駕駛車牌號碼5682-NW 號自用小客車
    行經雲林縣台西鄉五榔村雲158 線五榔路口前有燈光號誌管
    制之交岔路口時闖紅燈，當場為警攔停製單舉發。嗣原處分
    機關向原舉發單位即雲林縣警察局臺西分局查明後，認異議
    人上開違規事實明確，依道路交通管理處罰條例第53條第1
    項、第63條第1 項暨違反道路交通管理事件統一裁罰基準表
    之規定，裁罰異議人新臺幣（下同）4,000 元，並記違規點
    數3 點。
二、聲明異議意旨略以：異議人並無闖紅燈，當天是星期六不必
    趕時間上班，其看清楚綠燈才通過，且其於舉發時即請求警
    員給予異議人觀看違規之舉證香片，惟兩位警員並未提出，
    異議人當下遂拒絕在舉發通知單上簽名，又本人並無接到「
    台西分局書面通知及到案時間處所」，事隔4 個多月才移送
    加罰，爰依法提出異議。
三、按本條例所定罰鍰之處罰，受處罰人接獲違反道路交通管理
    事件通知單後，於15日內得不經裁決，逕依第92條第3 項之
    罰鍰基準規定，向指定之處所繳納結案；不服舉發事實者，
    應於15日內，向處罰機關陳述意見；其不依通知所定期限前
    往指定處所聽候裁決，且未依規定期限繳納罰鍰結案或向處
    罰機關陳述意見者，處罰機關得逕行裁決之。此為道路交通
    管理處罰條例第9 條第1 項定有明文。是以，對於違反道路
    交通管理處罰條例而未依規定期限自動繳納罰鍰之行為人，
    處罰機關固得依上開規定裁決或逕行裁決，然須以行為人經
    合法收受舉發違規通知單後，處罰機關方可對行為人為裁罰
    按當場舉發者，應填記駕駛人或行為人姓名、性別、出生年
    月日、地址、身分證統一編號及車主姓名、地址、車牌號碼
    、車輛種類。被查獲之駕駛人或行為人為受處分人時，應於
    填記通知單後將通知聯交付該駕駛人或行為人簽名或蓋章收
    受之；拒絕簽章者，仍應將通知聯交付該駕駛人或行為人收
    受，並記明其事由及交付之時間；拒絕收受者，應告知其應
    到案時間及處所，並記明事由與告知事項，視為已收受。亦
    經違反道路交通管理事件統一裁罰基準及處理細則第11條第
    1 項第1 款明定。從而，在受處分人拒絕收受舉發通知單下
    ，舉發違規之警員可依上開規定告知受處分人應到案時間及
    處所，該舉發單仍對受處分人生送達效力。末按受處分人不
    服道路交通管理處罰條例第8 條主管機關所為之處罰，得於
    接到裁決書之翌日起20日內，向管轄地方法院聲明異議；依
    道路交通管理處罰條例第87條規定向管轄法院聲明異議之期
    間，自裁決送達之翌日起算，並得依法扣除在途期間及聲請
    回復原狀；道路交通案件處理辦法第12條規定交通案件聲明
    異議之在途期間扣除，當事人居住於處罰機關所在之鄉、鎮
    、市（包括縣轄市、省轄市及院轄市）者，不扣除在途期間
    ；交通法庭認聲明異議不合法律上之程式或其異議權已經喪
    失者，應以裁定駁回之，分別為道路交通管理處罰條例第87
    條第1 項、道路交通案件處理辦法第12條、第18條前段及法
    院訴訟當事人在途期間標準第4 條第1 款第1 目分別訂有明
    文。
四、經查：本件異議人因當場不服執勤警員取締，故拒絕簽舉發
    通知單，由執勤警員於收受通知聯者簽章欄註記「拒絕簽收
    」，此有雲林縣警察局舉發違反道路交通管理事件雲警交字
    第KAK051607 號通知單在卷可稽，又就註記「拒絕簽收」當
    時情狀及處理程序，亦經雲林縣警察局臺西分局以99年10月
    21日嘉監雲字第0990011560號函表示：「當事人當場拒絕簽
    收，本分局員警依規定當場告知應到案時間、處所」，是以
    上開舉發通知單業經執勤警員遵照法定程序為送達，對異議
    人生合法送達，而原處分機關已於99年10月12日開具雲監裁
    字第裁72-KAK051607號裁決書，經寄送異議人戶籍住址雲林
    縣臺西鄉五榔村五榔16號，由異議人之配偶黃萬來於99年10
    月14日簽名收受無訛乙情，此有異議人全戶戶籍資料查詢結
    果1 份及送達證書1 紙在卷可稽。是原處分機關之裁決書已
    於99年10月14日生送達之效力，並於翌日（10月15日）起算
    異議期間，異議期間於同年11月3 日晚間12時即屆滿，而異
    議人遲至99年11月9 日始具狀向原處分機關聲明異議，其異
    議已逾道路交通管理處罰條例第87條第1 項所定20日之異議
    期間，異議人聲明異議程序上顯不合法，且無從補正，應予
    駁回。至本案異議理由是否成立，自無需再予論述，附此敘
    明。
五、爰依道路交通管理處罰條例第87條第2 項、道路交通案件處
    理辦法第18條前段，裁定如主文。
中    華    民    國    99    年    11    月    26    日
                    交通法庭    法  官  王子榮
以上正本證明與原本無異。
如不服本裁定，應於裁定送達後5 日內向本院提出抗告狀（須附
繕本）。
                                書記官  陳俊偉
中    華    民    國    99    年    11    月    26    日

司法院資訊處製作；財團法人民間司法改革基金會備份。
